【裁判字號】    90,台上,5779
【裁判日期】    900920
【裁判案由】    因偽造有價證券案件
【裁判全文】
最高法院刑事判決                                九十年度台上字第五七七九號
    上  訴  人  甲○○
右上訴人因偽造有價證券案件，不服台灣高等法院高雄分院中華民國八十八年七月二
十二日第二審判決（八十八年度上訴字第六八六號，起訴案號：台灣高雄地方法院檢
察署八十七年度偵字第七五五九號），提起上訴，本院判決如左：
    主  文
上訴駁回。
    理  由
按刑事訴訟法第三百七十七條規定，上訴於第三審法院，非以判決違背法令為理由，
不得為之。是提起第三審上訴，應以原判決違背法令為理由，係屬法定要件。如果上
訴理由狀並未依據卷內訴訟資料，具體指摘原判決不適用何種法則或如何適用不當，
或所指摘原判決違法情事，顯與法律規定得為第三審上訴理由之違法情形，不相適合
時，均應認其上訴為違背法律上之程式，予以駁回。本件上訴意旨略稱：(一)、原判決
採信告訴人古榮城之指訴，而認定上訴人甲○○有偽造本票之犯行。然上訴人始終陳
述，係告訴人唆使上訴人以母親張秀芳之名義為本票之共同發票人，並約定不向張秀
芳行使票據權利，上訴人並非以行使之目的偽造本票，與告訴人之指訴不同，何者之
供述為真實，最有效之判斷方法為測謊。上訴人及原審選任之辯護人曾聲請對上訴人
及告訴人測謊，原審未予准許，而為上訴人不利之認定，有未盡調查能事之違法。(二)
、上訴人係應告訴人之要求而有本件之行為，當時確信不致拖累上訴人之母親張秀芳
，原判決量刑時未審酌該情狀，亦屬違法等語。
惟查原判決認定上訴人有原判決事實欄所記載之犯行，係依憑告訴人之指訴、證人張
秀芳之證言、卷附如原判決附表所示之本票三張、法務部調查局民國八十八年一月十
九日（八八）陸(二)00000000號鑑定通知書、與乎上訴人相關供述，予以綜合
判斷，因而撤銷第一審判決，改判論處上訴人意圖供行使之用，而偽造有價證券罪刑
，已詳予說明其所憑之證據及其認定之理由。而以上訴人雖否認有偽造有價證券之犯
行，辯稱：伊積欠告訴人新台幣（下同）四百八十五萬元，應告訴人之要求，以伊母
親張秀芳為本票之共同發票人，並在告訴人面前簽名蓋章後交付告訴人，告訴人亦知
張秀芳不知此事，且言明不會行使票據權利云云。但已為告訴人所否認，按諸債權人
取得本票之目的，在確保債權得以實現，偽造之票據對持票人而言，並無擔保實益，
上訴人所辯顯違背常情。況上訴人係偽造張秀芳為共同發票人，縱係在告訴人面前簽
發，其既持有張秀芳之印章，自易使人誤信已得張秀芳之授權而簽發，自不能因此而
解免其偽造有價證券之刑責。就上訴人否認犯罪，所辯各節認係卸責之詞，不足採信
，予以指駁。復明原判決附表所示三張本票，張秀芳為共同發票人部分，係上訴人
未經張秀芳之同意自行為之後，交付告訴人，已為上訴人所承認，是其偽造本票後已
持以行使，不問其偽造該三張本票係用以借款或持以擔保已發生之債務，仍無解其偽
造有價證券罪之成立。上訴人在原審選任之辯護人聲請對告訴人及上訴人進行測謊，
以究明該三張本票係持以借款或擔保已發生之債務，核無必要。所為論斷，均有卷存
資料可資覆按，從形式上觀察，並無所謂違背法令之情形存在。按當事人所聲請調查
之證據，必須確與待證事實有重要之關係，亦即就其案情言，非特有關連性，且確有
調查之必要者，始與刑事訴訟法第三百七十九條第十款之「應於審判期日調查之證據
」此一要件相同。原判決已說明上訴人原審選任之辯護人聲請對上訴人及告訴人測謊
之事項，與上訴人犯罪是否成立無關，因而駁回其聲請，難謂有調查未盡之情形。原
判決已於理由內說明，審酌上訴人自以其母親為共同發票人，偽造鉅額本票，事後
又未取得其母親之諒解，惟念其素行良好，且其簽付本票，係為保障已發生之債務，
而非詐借現款等情狀，在法定刑內量處有期徒刑三年二月，於法並無不合，不容任意
指為違法。本件上訴為違背法律上之程式，應予駁回。
據上論結，應依刑事訴訟法第三百九十五條前段，判決如主文。
中      華      民      國     九十     年      九      月     二十     日
                              最高法院刑事第四庭
                                  審判長法官  董  明  霈
                                        法官  丁  錦  清
                                        法官  林  茂  雄
                                        法官  王  居  財
                                        法官  張  祺  祥
      右正本證明與原本無異
                                              書  記  官
中      華      民      國     九十     年      九      月    二十六    日


司法院資訊處製作；財團法人民間司法改革基金會備份。
